臺灣苗栗地方法院宣示判決筆錄　　　　 100年度訴緝字第25號
公　訴　人　臺灣苗栗地方法院檢察署檢察官
被　　　告　呂啟明
指定辯護人　本院公設辯護人　蔡文亮
上列被告因違反山坡地保育利用條例案件（起訴案號：99年度偵
字第5966號），本院於中華民國100 年9 月6 日下午4 時許，在
本院第5法庭宣示判決，出席職員如下：
　　　　　　　　審判長法　官　柳章峰
　　　　　　　　　　　書記官　江秋靜
　　　　　　　　　　　通　譯　盛兆盈
法官起立朗讀判決主文、犯罪事實要旨、處罰條文、附記事項，
及告以上訴限制、期間並提出上訴狀之法院，且諭知記載其內容
：
一、主  文：
    呂啟明共同犯山坡地保育利用條例第34條第1項之在公有山
    坡地內不得擅自採伐罪，累犯，處有期徒刑拾月。未扣案之
    鋤頭及圓撬各壹支均沒收。
二、犯罪事實要旨：
（一）呂啟明曾因竊盜、違反毒品危害防制條例、詐欺等案件，
      經法院分別判處有期徒刑10月、7 月、10月、6 月確定，
      嗣經法院分別減為有期徒刑5 月、3 月15日、5 月及3 月
      ，並定應執行刑為有期徒刑1 年3 月，於96年10月25日易
      科罰金執行完畢（構成累犯）。
（二）呂啟明與藍凱硯（已先行審結）2 人，均明知苗栗縣公館
      鄉開礦村中國石油股份有限公司（以下稱中油公司）舊纜
      車道旁，坐落苗栗縣公館鄉○○○段530 ─1 地號土地，
      係屬山坡地，屬財政部國有財產局所有，竟共同基於意圖
      為自己不法所有之犯意聯絡，於99年9 月上旬某日凌晨2
      時許，攜帶在客觀上足供兇器使用之鋤頭及圓撬各1 支（
      均未扣案），砍伐中油公司種植之龍柏樹頭2 棵，竊取得
      手後，2 人再將贓物運至苗栗縣三義鄉○○路23之59號黃
      明宗（涉犯故買贓物罪部分，由檢察官另為不起訴處分）
      經營之「仟佑藝品雕刻社」，以新臺幣（下同）1 萬零5
      百元之價格，賣給黃明宗，朋分贓款花用。嗣苗栗縣警察
      局苗栗分局偵查隊員警，通知呂啟明於99年10月18日中午
      12時許，至該分局接受調查，呂啟明除向警方坦承與藍凱
      硯一同行竊外，並供出贓物流向，警方乃於同日下午3時
      15分許，至「仟佑藝品雕刻社」查訪，黃明宗則交出上開
      龍柏樹頭2 棵。
（三）案經苗栗縣警察局苗栗分局報請台灣苗栗地方法院檢察署
      檢察官偵查起訴。
三、處罰條文：
    山坡地保育利用條例第34條第1項。
四、附記事項：
    按「山坡地保育利用條例第34條第1 項規定之擅自採取土石
    使用罪，以行為人違反同條例第10條、第9 條第4 款在他人
    山坡地內，不得擅自從事採取土石使用之規定，為犯罪構成
    要件。其立法目的固重在山坡地自然生態景觀、涵養水源等
    水土保持處理與維護，及資源保育之有效利用，然其同時規
    範不得在他人山坡地內，擅自從事採取土石使用之犯行，本
    質上即為刑法第320 條第1 項竊盜罪之特別規定，自不應再
    論以竊盜罪名。本件原判決認定被告邱○銘、陳○旺、葉○
    及郭○泰為銘○砂石行之合夥人，於合夥關係存續中，基於
    概括犯意，共同意圖為自己不法所有，連續擅自盜採屬山坡
    地保育區，鄭文裕所有在台南縣關廟鄉○○段第234 之60等
    地號內及同地段王採霞所有第23 4之65等地號內之土石，經
    警於87年2 月8 日查獲。因認被告等共同犯有山坡地保育利
    用條例第34條第1 項及刑法第320 條第1 項之罪，為想像競
    合犯，而依刑法第55條之規定，從較重之違反山坡地保育利
    用條例第34條第1 項之規定處斷。惟依上開說明，山坡地保
    育利用條例第34條之規定既為刑法第320 條第1 項竊盜罪之
    特別規定，依特別法優於普通法之法律競合關係，即應擇一
    適用山坡地保育利用條例第34條第1 項之規定論處。」（最
    高法院92年度台非字第232 號判決要旨參照）。山坡地保育
    利用條例第34條之規定，既為刑法竊盜罪之特別規定，依特
    別法優於普通法之法律競合關係，即應擇一適用較重之山坡
    地保育利用條例第34條第1 項之規定論處，起訴書認被告呂
    啟明同時涉犯刑法第321 條第1 項第3 款之攜帶兇器竊盜罪
    ，且有想像競合犯之裁判上一罪關係，尚有未洽，併此敘明
    。
五、協商判決除有刑事訴訟法第455 條之4 第1 項第1 款於本訊
    問程序終結前，被告撤銷協商合意或檢察官撤回協商聲請者
    ；第2 款被告協商之意思非出於自由意志者；第4 款被告所
    犯之罪非第455 條之2 第1 項所定得以協商判決者；第6 款
    被告有其他較重之裁判上一罪之犯罪事實者；第7 款法院認
    應諭知免刑或免訴、不受理者情形之一，及違反同條第2 項
    「法院應於協商合意範圍內為判決；法院為協商判決所科之
    刑，以宣告緩刑或2 年以下有期徒刑、拘役或罰金為限」之
    規定者外，不得上訴。
六、如有前項得上訴之情形，若不服本件判決，得自收受判決筆
    錄送達之日起10日內，向本院提出上訴書狀，上訴於第二審
    法院。
中    華    民    國  100     年    9     月    6     日
                  台灣苗栗地方法院刑事第三庭
                            書記官  江秋靜
                      審判長法  官  柳章峰
以上正本證明與原本無異。
                            書記官  江秋靜
中    華    民    國  100     年    9     月    6     日
附記論罪之法條全文：
山坡地保育利用條例第9條
在山坡地為下列經營或使用，其土地之經營人、使用人或所有人
，於其經營或使用範圍內，應實施水土保持之處理與維護︰
一  宜農、牧地之經營或使用。
二  宜林地之經營、使用或採伐。
三  水庫或道路之修建或養護。
四  探礦、採礦、採取土石、堆積土石或設置有關附屬設施。
五  建築用地之開發。
六  公園、森林遊樂區、遊憩用地、運動場地或軍事訓練場之開
    發或經營。
七  墳墓用地之開發或經營。
八  廢棄物之處理。
九  其他山坡地之開發或利用。
山坡地保育利用條例第10條
在公有或他人山坡地內，不得擅自墾殖、占用或從事前條第1 款
至第9 款之開發、經營或使用。
山坡地保育利用條例第34條
違反第10條規定者，處6 月以上5 年以下有期徒刑，得併科新
  台幣60萬元以下罰金。
前項情形致釀成災害者，加重其刑至二分之一；因而致人於死
  者，處5 年以上12年以下有期徒刑，得併科新台幣1 百萬元以
  下罰金；致重傷者，處3 年以上10年以下有期徒刑，得併科新
  台幣80萬元以下罰金。
因過失犯第1 項之罪致釀成災害者，處1 年以下有期徒刑，得
  併科新台幣60萬元以下罰金。
第1 項未遂犯罰之。
犯本條之罪者，其墾殖物、工作物、施工材料及所使用之機具
  沒收之。